臺灣高等法院花蓮分院民事判決　　　　　　　　　　　　九十年度上字第一五六號
　　　上　訴　人　丙○○○○○.
　　　被 上訴 人　甲○○○○.
　　　法定代理人　乙○○
　　　訴訟代理人　廖學忠律師
右當事人間債務人異議之訴事件，上訴人對於中華民國九十年十月二十三日臺灣花蓮
地方法院九十年度訴字第一三三號第一審判決提起上訴，本院判決如左：
    主    文
上訴駁回。
第二審訴訟費用由上訴人負擔。
    事    實
甲、上訴人方面：
一、聲明：求為判決：
  (一)原判決廢棄。
  (二)台灣花蓮地方法院八十八年度執字第二四六Ｏ號強制執行程序應予撤銷。
  (三)訴訟費用由被上訴人負擔。
二、陳述：除與原判決記載相同者，茲引用之外，補稱：
  (一)被上訴人於原審八十八年度花簡字第三一二號另一事件審理中，自承本件債權確
    有嚴重瑕疵，當庭撤回起訴，有紀錄在案可稽。
  (二)按「訴訟全部或一部裁判，以他訴訟之法律關係是否成立為據者，法院得在他訴
    訟終結前，以裁定停止訴訟程序」；又「訴訟中有犯罪嫌疑牽涉其裁判者，法院
    得在刑事訴訟終結前，以裁定停止訴訟程序」，民事訴訟法第一百八十二條、第
    一百八十三條定有明文。本件訴外人徐寶貴、徐寶杏、徐寶呅等三人被訴行使偽
    造文書乙案，雖經台灣花蓮地方法院判決無罪，然因檢察官不服該判決而提起上
    訴，頃由鈞院刑事庭以九十年度上訴字第二八四號受理在案。倘訴外人徐寶貴等
    人之偽造文書罪名成立，則被上訴人據以請求上訴人履行連帶保證之借款借據即
    非真正，由是言之，上訴人應否負保證責任清償債務，自應以上開刑事判決為依
    據。請求在上開刑事訴訟終結前，以裁定暫停本件訴訟程序，以免認定事實兩相
    歧異。
  (三)按債務人對於支付命令未於法定期間提出異議者，該項支付命令與確定判決有同
    一效力，如該支付命令有再審之事由時，因支付命令屬於裁定之性質，固應依民
    事訴訟法第五百零七條之規定，聲請再審，然支付命令之裁定，與本票准許強制
    執行之裁定、拍賣抵押物之裁定，均屬無實體上確定力之執行名義，債權人取得
    執行名義前，債務人無主張實體上抗辯事由之機會，故而倘債務人事後發覺該非
    訟事件據為裁定之證據，有消滅或妨礙債權人請求之事由發生時，自無不許債務
    人提起異議之訴以求救濟之理。
  (四)本件被上訴人係以不實在之借款借據，依督促程序聲請核發支付命令取得執行名
    義，並進而對上訴人之財產聲請強制執行，上訴人全家老小賴以棲身之處所，面
    臨被拍賣之命運。按民事強制執行以滿足債權人之債權為本旨，本件雖上訴人陳
    明願提供債權金額之全部為債權人供擔保，請求停止執行，迭遭駁回，提起債務
    人異議之訴，原審法院又拘泥於八十一年度台上字第三ＯＯ四號判決要旨，遽為
    上訴人敗訴之判決，上訴人伸手觸壁，徒呼奈何。謹請鈞長鑒核，廢棄原判決，
    另為上訴聲明之判決，以資救濟，更維權益。
三、證據：援用在第一審所提出之證據。
乙、被上訴人方面：
一、聲明：求為判決如主文所示。
二、陳述：除與原判決記載相同者，茲引用之外，補稱：
  (一)上訴人為訴外人楊玉惠、徐寶杏、徐寶貴、莊進丁、徐銀壽等人向被上訴人借款
    之連帶保證人，因借款人未按約定還款，被上訴人對上訴人及借款人聲請發支付
    命令，案號為台灣花蓮地方法院八十六年度促字第二三五一、二三五三號，上訴
    人收受上開支付命令，於法定期間內未提出異議而告確定，被上訴人乃以上開支
    付命令為執行名義對上訴人聲請強制執行，合先陳明。
  (二)按「債務人對於支付命令，未於法定期間提出異議者，支付命令與確定判決有同
    一效力，為民事訴訟法第五百二十一條所明定，果如被上訴人所稱已聲請支付命
    令後，並據以聲請法院強制執行，則除得依法對此支付命令聲請再審外，殊無另
    行訴請確認該命令所命給付金額上訴人之債權不存在之餘地」（最高法院七十二
    年度台上字第四二七一號判決意旨參照）。故本件支付命令未經撤銷前，被上訴
    人對上訴人之執行名義仍然有效，上訴人依強制執行法第十四條第一項規定提起
    異議之訴，於法不合。
  (三)至上訴人引用之台灣桃園地方法院六十五年一月至三月法律座談會，係針對本票
    等無實體確定力之執行名義，在執行名義成立前，如有債權不成立等情況，如何
    救濟所為之決議，類此情形業已列入強制執行法第十四條第二項規定之範疇。但
    本件執行名義係具有與確定判決同一效力之支付命令，與上開情況不同，自無援
    引之餘地。
三、證據：援用在第一審所提出之證據。
    理    由
一、本件上訴人在原審起訴主張：訴外人楊玉惠、徐寶杏、徐寶貴、莊進丁、徐銀壽
    等人於民國八十三年十二月二十三日、八十四年三月九日、八十四年三月二十八
    日向被上訴人借款，均以上訴人為連帶保證人簽約，上訴人毫不知情，且被上訴
    人於對保時並未當面對保。至台灣花蓮地方法院八十六年度促字第二三五一號、
    二三五三號支付命令確定後，被上訴人據以聲請強制執行，上訴人始發覺被上訴
    人係以上開不實借據取得執行名義，聲請拍賣上訴人之不動產，因而請求撤銷前
    開強制執行程序。被上訴人則以：上訴人為訴外人楊玉惠、徐寶杏、徐寶貴、莊
    進丁、徐銀壽等人向被上訴人借款之連帶保證人，因借款人未按約定還款，被上
    訴人不得已聲請法院對上訴人發支付命令。上開支付命令均因上訴人未聲明異議
    而告確定。依民事訴訟法第五百二十一條之規定，上開支付命令與確定判決有同
    一效力，是於支付命令未經廢棄前，上訴人不得以所稱保證係他人冒名偽造為由
    ，推翻支付命令所示被上訴人對上訴人之債權，台灣花蓮地方法院八十八年度執
    字第二四六０號強制執行事件係被上訴人以前述支付命令為執行名義而聲請，由
    於支付命令之債權業經確定，被上訴人之債權並無消滅情形，上訴人自無依強制
    執行法第十四條之規定，提起異議之訴之餘地等語資為抗辯。
二、按強制執行法第十四條規定「執行名義成立後，如有消滅或妨礙債權人請求之事
    由發生，債務人得於強制執行程序終結前，向執行法院對債權人提起異議之訴。
    如以裁判為執行名義時，其為異議原因之事實發生在前訴訟言詞辯論終結後者，
    亦得主張之。執行名義無確定判決同一之效力者，於執行名義成立前，如有債權
    不成立或消滅或妨礙債權人請求之事由發生，債務人亦得於強制執行程序終結前
    提起異議之訴。依前二項規定起訴，如有多數得主張之異議原因事實，應一併主
    張之。其未一併主張者，不得再行提起異議之訴」。上訴人於本件是否有消滅或
    妨礙債權人請求之事由發生？又支付命令未經債務人異議而告確定，債權人據以
    聲請強制執行，為債務人之上訴人是否得對之提起異議之訴？厥為本件審理之重
    點，茲分析如下：
  (一)查台灣花蓮地方法院八十八年度執字第二四六０號強制執行事件之執行名義為該
    院八十六年度促字第二三五一號、二三五三號支付命令，該支付命令於八十六年
    五月二十一日送達上訴人，並由上訴人「親自」簽收，有送達證書附於前揭案號
    支付命令卷宗內可考，上訴人迄未對前開支付命令聲明異議，前開支付命令因而
    於同年六月（原審誤植為五月）十三日確定在案，此經原審依職權調閱該院八十
    八年度執字第二四六０號強制執行卷宗全卷、八十六年度促字第二三五一號、二
    三五三號支付命令卷宗審認無訛。再者，上訴人於被上訴人依已確定之前開支付
    命令向該院民事執行處聲請就其所有不動產為查封後，並未立即就其所否認之連
    帶保證債務向該院提起債務人異議之訴，尚且於事後與訴外人徐寶貴、徐寶杏同
    往被上訴人處商討如何解決上述借款債務問題，上訴人在商談中亦未當場向被上
    訴人之相關人員表示伊並未同意擔任上述借款之連帶保證人，係遭盜用印章及被
    偽造署押所致，亦未曾表明要追究偽造人責任，嗣因訴外人徐寶杏未能履行該次
    商談所為決議事項，被上訴人乃再聲請就上訴人之財產繼續執行，上訴人始於八
    十九年十一月二十日具狀向台灣花蓮地方法院檢察署提出偽造文書告訴，而訴外
    人徐寶貴、徐寶杏、徐寶呅三人被訴行使偽造文書（即本件系爭借款借據）乙案
    ，嗣亦經台灣花蓮地方法院刑事庭以八十九年度訴字第二八七號判決其三人均為
    無罪在案，有該案號刑事判決書乙份附卷足參（見原審卷第七十至七十三頁），
    雖檢察官不服該刑事判決而提起上訴，惟頃經本院刑事庭調查審理之結果，仍維
    持原判而駁回檢察官之上訴（見本院九十年度第二八四號刑事判決），足認上訴
    人當時確實已承諾就上開借款債務為連帶保證人無疑。
  (二)次按債務人對於支付命令未於法定期間提出異議者，支付命令與確定判決有同一
    之效力，民事訴訟法第五百二十一條定有明文。系爭支付命令均已確定，有支付
    命令確定證明書影本可按，則系爭支付命令與確定判決有同一之效力，已無疑義
    ，其內容縱有不當，應以再審表示不服，要非異議之訴所能救濟（最高法院八十
    一年度台上字第三００四號裁判意旨參照）。本件上訴人既未對前開支付命令提
    出任何異議，該支付命令業已確定，自與確定判決具有同一之效力，即有確定力
    及執行力，上訴人亦未對已確定之支付命令提出再審以為救濟，前開支付命令之
    確定力及執行力在未經再審判決推翻前，上訴人並無消滅或妨礙債權人（即被上
    訴人）請求之事由發生，是其提起本件債務人異議之訴即無理由。至上訴人引用
    之台灣桃園地方法院六十五年一月至三月法律座談會，係針對本票等無實體確定
    力之執行名義，在執行名義成立前，如有債權不成立等情況，如何救濟所為之決
    議，類此情形業已列入強制執行法第十四條第二項規定之範疇。但本件執行名義
    係具有與確定判決同一效力之支付命令，與上開情況不同，自無援引之餘地。
三、綜上所述，本件上訴人依強制執行法第十四條之規定，提起債務人異議之訴，請
    求撤銷台灣花蓮地方法院八十八年度執字第二四六０號強制執行事件就上訴人不
    動產所為之強制執行程序，尚屬無據。原審因而為上訴人敗訴之判決，認事用法
    並無不合。上訴意旨指摘原判決不當，求予廢棄改判，為無理由，應予駁回。另
    上訴人在原審請求「確認該院八十六年度促字第二三五一、二三五三號支付命令
    關於上訴人部分所表彰之債權不存在」之部分，已據原審以相同案號之裁定駁回
    其該部分之請求在案，因上訴人就該部分並未提出抗告而已先確定，併此敘明。
四、本件事證已臻明確，兩造其餘攻擊防禦方法及舉證，核與判決之基礎及結果均不
    生影響，爰無庸一一論列；又上訴人雖聲請裁定停止本件訴訟程序，惟因相關刑
    事案件業經本院審理後作出判決，事實已極明朗，足為本件判斷之依據，是已無
    裁定停止訴訟程序之必要，均併予說明。
據上論結，本件上訴為無理由，依民事訴訟法第四百四十九條第一項、第七十八條，
判決如主文。
中　　　華　　　民　　　國　　九十一　　年　　　三　　　月　　二十二　　日
　　　　　　　　　　　　　　　　　審判長法官　　吳　鴻　章
　　　　　　　　　　　　　　　　　　　　法官　　林　慶　煙
                                        法官    張  健  河
右為正本係照原本作成。
本件不得上訴。
　　　　　　　　　　　　　　　　　法院書記官  　鄧　瑞　雲
中　　　華　　　民　　　國　　九十一　　年　　　三　　　月　　二十二　　日
